臺灣高雄地方法院刑事判決           100年度審訴字第2415號
公  訴  人  臺灣高雄地方法院檢察署檢察官
被      告  葉銘峰
上列被告因毒品危害防制條例案件，經檢察官提起公訴（100 年
度毒偵字第4431號），被告於準備程序進行中就被訴事實為有罪
之陳述，經本院告知簡式審判程序之旨，並聽取被告與公訴人之
意見後，裁定依簡式審判程序審理，判決如下：
    主  文
葉銘峰施用第一級毒品，累犯，處有期徒刑拾月，扣案之第一級
毒品海洛因貳包（含包裝袋，驗後淨重合計零點貳肆柒公克）均
沒收銷燬之。
    事  實
一、葉銘峰前於民國89年間，因施用毒品案件，經臺灣澎湖地方
    法院裁定送觀察、勒戒後，認無繼續施用毒品之傾向，於89
    年6 月28日執行完畢釋放出所，並經臺灣澎湖地方法院檢察
    署檢察官以89年度毒偵字第20號為不起訴處分確定；又於91
    年間，因施用毒品案件，經本院以91年度訴字第2108號判決
    判處有期徒刑8月、5月，並定應執行刑為有期徒刑1 年確定
    。復因施用毒品案件，經臺灣澎湖地方法院分別以92年度訴
    字第32號及94年度訴字第4號判決判處有期徒刑1年、10月、
    1年6月確定，嗣經裁定定應執行刑為有期徒刑2年8月確定，
    接續執行於95年1月3日縮短刑期假釋出監。又於96年間，因
    施用毒品、詐欺案件，經本院分別以96年度訴字第2261號、
    97年度審簡字第6954號判決判處有期徒刑5月、3月確定，嗣
    經撤銷假釋，接續執行於98年4 月24日縮刑期滿執行完畢。
    詎葉銘峰猶不知悔改及戒除毒癮，復基於施用第一級毒品海
    洛因之犯意，於100年6月26日14時30分許經警採尿時起回溯
    72小時內之某時（扣除公權力拘束時間），在高雄市大寮區
    ○○○路344巷75之1號內，以捲菸之方式，施用第一級毒品
    海洛因1 次。嗣其於100 年6 月26日13時10分許，在高雄市
    大寮區○○○路344 巷47之1 號旁，因形跡可疑為警攔檢盤
    查，竟將其上開施用所剩之第一級毒品海洛因2 包（驗後淨
    重合計0.247 公克）棄置路旁，而為員警當場查獲，並扣得
    前開海洛因2 包，復經採集其尿液送驗後，結果呈可待因、
    嗎啡陽性反應，而查知上情。
二、案經高雄市政府警察局林園分局移送臺灣高雄地方法院檢察
    署檢察官偵查起訴。
    理  由
一、本件被告葉銘峰所犯係死刑、無期徒刑、最輕本刑為3 年以
    上有期徒刑以外之罪，其於準備程序進行中，就被訴事實為
    有罪之陳述，經受命法官告知簡式審判程序之旨，並聽取當
    事人之意見後，本院合議庭認無不得或不宜改依簡式審判程
    序進行之情形，爰依刑事訴訟法第273 條之1 第1 項規定，
    裁定本件由受命法官獨任進行簡式審判程序。又本件卷內之
    證據資料，依同法第273 條之2 規定，不受同法第159 條第
    1 項關於傳聞法則規定之限制，依法均有證據能力，合先敘
    明。
二、上揭事實，業據被告於本院審理中坦承不諱，並有高雄市政
    府警察局林園分局查獲毒品案件嫌疑人代號與真實姓名對照
    表（代號：林偵0264）（警卷第7 頁）、台灣檢驗科技股份
    有限公司100 年7 月15日濫用藥物檢驗報告（代號：林偵02
    64）（偵卷第2 頁）、高雄市政府警察局林園分局扣押筆錄
    及扣押物品目錄表（警卷第3 至4 頁）、查獲照片12張（警
    卷第10至15頁）等證據在卷可稽，足認被告前開任意性之自
    白與事實相符，得作為被告有罪之證據。又被告曾受如事實
    欄所載之觀察、勒戒處分執行完畢後5 年內，再犯施用毒品
    罪而經依法追訴處罰完畢等事實，亦有卷附本院院內裁判案
    件紀錄表、臺灣高等法院被告前案紀錄表各1 份在卷可按。
    按毒品危害防制條例第20條、第23條於93年1 月9 日修正施
    行後，將施用毒品之刑事處遇程序，區分為「初犯」及「五
    年內再犯」、「五年後再犯」3 種，其立法理由謂：「初犯
    」經觀察、勒戒或強制戒治執行完畢釋放後，「五年內再犯
    」者，因其再犯率甚高，原實施之觀察、勒戒及強制戒治既
    已無法收其實效，爰依法追訴或裁定交付審理。至於經觀察
    、勒戒或強制戒治執行完畢釋放後，「五年後再犯」者，前
    所實施之觀察、勒戒或強制戒治已足以遮斷其施用毒品之毒
    癮，為期自新及協助其斷除毒癮，仍適用「初犯」規定，先
    經觀察、勒戒或強制戒治之程序。從而依修正後之規定，僅
    限於「初犯」及「五年後再犯」二種情形，始應先經觀察、
    勒戒或強制戒治程序。倘被告於5 年內已再犯，經依法追訴
    處罰，縱其第3 次再度施用毒品之時間，在初犯經觀察、勒
    戒或強制戒治執行完畢釋放5 年以後，已不合於「五年後再
    犯」之規定，且因已於「五年內再犯」，顯見其再犯率甚高
    ，原實施觀察、勒戒或強制戒治，已無法收其實效，即應依
    該條例第10條處罰（最高法院95年第7 次刑事庭會議決議參
    照）。從而，被告於前開初犯觀察、勒戒處分執行完畢釋放
    後「五年內再犯」施用毒品罪，並經依法追訴處罰執行完畢
    ，而本件被告再度施用毒品犯行，已不合於「五年後再犯」
    之規定，揆諸前揭說明即應依毒品危害防制條例第10條加以
    處罰。職是，本件事證明確，被告犯行洵堪認定，應依法論
    科。
三、核被告所為，係犯毒品危害防制條例第10條第1 項之施用第
    一級毒品罪。被告為施用而持有第一級毒品之低度行為，為
    施用第一級毒品之高度行為所吸收，不另論罪。又被告有如
    事實欄所記載論罪科刑執行完畢之紀錄，有上開被告前案紀
    錄表附卷可考，其於有期徒刑執行完畢後，5 年內故意再犯
    本件有期徒刑以上之罪，為累犯，應依刑法第47條第1 項規
    定，加重其刑。爰審酌被告前因施用毒品案件，迭經觀察、
    勒戒及法院科刑判決後，竟再為本件犯行，足見其惡習已深
    ，且戒絕毒癮之意志不堅，未能體悟施用毒品對自己、家人
    造成之傷害及社會之負擔，自屬可議；參以被告犯後坦承犯
    行，且施用毒品本質上係屬戕害自身健康之行為，尚未直接
    危害他人，反社會性程度應屬較低，及其施用毒品之前科紀
    錄非少、智識程度為國中畢業，從事機車修理工作，每月收
    入約新臺幣3 、4 萬元等一切情狀，量處如主文所示之刑，
    以資懲儆。至扣案第一級毒品海洛因2 包（驗後淨重合計0.
    247 公克），業經高雄市立凱旋醫院鑑驗係屬第一級毒品海
    洛因無訛，有上開醫院之檢驗鑑定書1 紙附卷（院卷第18頁
    ），而包裝袋與其上殘留之毒品，均已難以分析剝離，俱應
    依毒品危害防制條例第18條第1 項前段規定，不問屬於犯人
    與否，併宣告沒收銷燬之，至於送鑑耗損之海洛因粉末，既
    已滅失，自無庸再予宣告沒收銷燬之必要，附此敘明。又其
    餘扣案物則與被告本件施用毒品之犯罪事實無關，故不予沒
    收之諭知。
據上論斷，應依刑事訴訟法第273 條之1 第1 項、第284 條之1
、第299 條第1 項前段，毒品危害防制條例第10條第1 項、第18
條第1項前段，刑法第11條、第47條第1 項，判決如主文。
本案經檢察官王清海到庭執行職務。
中    華    民    國    100   年    9     月    30    日
                  刑事第十庭    法  官  林裕凱
以上正本證明與原本無異。
如不服本判決應於收受判決後10日內向本院提出上訴書狀，並應
敘述具體理由。其未敘述上訴理由者，應於上訴期間屆滿後20日
內向本院補提理由書(均須按他造當事人之人數附繕本)「切勿逕
送上級法院」。
中    華    民    國    100   年    9     月    30    日
                                書記官  黃振祐
附錄所犯法條
毒品危害防制條例第10條
施用第一級毒品者，處 6 月以上 5 年以下有期徒刑。
施用第二級毒品者，處 3 年以下有期徒刑。